臺灣高等法院臺中分院刑事判決
110年度交上更一字第89號
上  訴  人  
即  被  告  張致仁
上列上訴人即被告因肇事逃逸罪案件，不服臺灣臺中地方法院10
7年度交訴字第397號中華民國108年8月7日第一審判決（起訴案
號：臺灣臺中地方檢察署107年度偵字第28799號），本院判決後
，經最高法院撤銷發回更審，本院更為判決如下：
    主  文
原判決撤銷。
張致仁駕駛動力交通工具發生交通事故，致人傷害而逃逸，累犯
，處有期徒刑陸月，如易科罰金，以新臺幣壹仟元折算壹日。
    犯罪事實
一、張致仁於民國107年2月13日騎乘車牌號碼000-000號普通重
    型機車，沿臺中市南區建國南路由南向北往忠明南路方向行
    駛，於同日18時26分許，行經建國南路與西川一路交岔路口
    時，本應注意轉彎車應讓直行車先行，而當時雖係夜間，但
    有照明，天候晴、柏油路面乾燥、無缺陷、無障礙物、視距
    良好，依其情形並無不能注意之情事，竟疏未注意即貿然左
    轉，適同向左前方（起訴書誤載為右側）車道有宋○○騎乘車
    牌號碼000-000號普通輕型機車綠燈起駛欲直行穿越該路口
    ，其左側與宋○○騎乘之機車右前側發生擦撞，導致宋○○人車
    倒地，受有左側足踝擦挫傷之傷害（涉嫌過失傷害部分，業
    據宋○○撤回告訴，經原審另為不受理判決）。然張致仁肇事
    後，得以預見與其發生擦撞之宋○○可能因車禍事故受有傷害
    ，惟仍基於駕駛動力交通工具發生交通事故致人受傷而逃逸
    之不確定故意，未下車處理或為任何救護及處置，逕自騎乘
    上開機車（起訴書誤載為上開自用小客車）離開現場。嗣經
    警方據報到場處理，調閱路口監視器錄影畫面比對，始循線
    查獲上情。
二、案經宋○○訴由臺中市政府警察局第三分局報告臺灣臺中
    地方檢察署檢察官偵查起訴。
    理  由
一、程序部分：
  ㈠本院本審審理範圍：
　　本案被告涉犯過失傷害罪嫌部分，依刑法第287條前段規定
    ，屬告訴乃論之罪，而告訴人宋○○已於108年6月26日具狀向
    原審法院撤回告訴，並經原審法院於108年8月7日就過失傷
    害部分為不受理判決，且被告僅就肇事逃逸部分犯行提起上
    訴，檢察官並未上訴，經本院前審就被告肇事逃逸部分判決
    後，被告不服本院前審判決上訴最高法院，再經最高法院撤
    銷發回本院審理，是本院本審審判範圍為被告被訴肇事逃逸
    部分，合先敘明。
  ㈡證據能力：
　⒈按被告以外之人於審判外之言詞或書面陳述，除法律有規定
    者外，不得作為證據。另按被告以外之人於審判外之陳述，
    雖不符合同法第159條之1至第159條之4之規定，然經當事人
    於審判程序同意作為證據，法院審酌該言詞陳述或書面陳述
    作成時之情況，認為適當者，亦得為證據。當事人、代理人
    或辯護人於法院調查證據時，知有第159條第1項不得為證據
    之情形，而未於言詞辯論終結前聲明異議者，視為有前項同
    意，刑事訴訟法第159條第1項、第159條之5分別定有明文。
    該條立法意旨在於傳聞證據未經當事人之反對詰問予以核實
    ，原則上先予排除，惟若當事人已放棄反對詰問權，於審判
    程序中表明同意該等傳聞證據可作為證據；或於言詞辯論終
    結前未聲明異議，基於尊重當事人對傳聞證據之處分權，及
    證據資料愈豐富，愈有助於真實發見之理念，且強化言詞辯
    論主義，使訴訟程序得以順暢進行，上開傳聞證據亦均具有
    證據能力。查本件被告以外之人於審判外之言詞或書面陳述
    屬傳聞證據部分，檢察官於本院準備程序中表示同意有證據
    能力並引為證據使用；另被告表示沒有意見（見本院卷第45
    頁），並未爭執證據能力，且迄於言詞辯論終結前亦未聲明
    異議，本院認其作成之情形並無不當情形，經審酌後認為適
    當，均應認於本案有證據能力。
  ⒉另本件認定事實引用之卷內其餘非供述證據部分，與本案均
    有關連性，亦無證據證明係實施刑事訴訟程序之公務員以不
    法方式所取得，依刑事訴訟法第158條之4之反面解釋，當有
    證據能力，復於本院審理時，提示並告以要旨，使檢察官、
    被告充分表示意見，自得為證據使用。
二、認定犯罪事實所憑證據及認定之理由
　  訊據上訴人即被告張致仁（下稱被告）矢口否認有何肇事逃
     逸之犯行，辯稱：其沒有碰撞告訴人，警詢時說如果有碰
    到她的話，頂多就是衣服袖子劃過她，可能其的手有擦到她
    的後照鏡而已，其承認過失傷害，但不知道她的車子有倒下
    來；其雖有經過告訴人之機車，但確定沒有碰到她，也不知
    告訴人有跌倒，當時其趕著去上班，綠燈轉紅燈就趕快左轉
    ，並沒有閃避，是正常行駛，當時汽、機車很多云云。經查
    ：   
  ㈠被告於107年2月13日18時26分許，騎乘上開6GB-219號機車在
    臺中市南區建國南路與西川一路交岔路口左轉，其同向左前
    方車道適有告訴人宋○○騎乘EYY-080 號機車綠燈起駛欲直行
    穿越該路口，嗣告訴人人車倒地，受有左側足踝擦挫傷之事
    實，為被告所不爭執（見偵卷第8至10頁、第52頁正反面；
    原審卷第33、98頁），並據證人即告訴人宋○○於警詢時、偵
    查中、原審及本院前審審理中證述明確（見偵卷第11至13頁
    、第55頁正反面；原審卷第90至92頁、第98頁；本院前審卷
    第215至218頁），並有告訴人之宏恩醫院診斷證明書（見偵
    卷第16頁）、證號查詢機車駕駛人資料（見偵卷第22頁）、
    車輛詳細資料報表（見偵卷第22-1頁）、道路交通事故現場
    圖（見偵卷第23頁）、道路交通事故調查報告表（一）、（
    二）（見偵卷第24至25頁）、臺中市政府警察局交通事故補
    充資料表（見偵卷第29頁）、道路交通事故初步分析研判表
    （見偵卷第30頁）、行車紀錄器錄影畫面翻拍照片、監視器
    錄影畫面翻拍照片、現場照片（見偵卷第31至49頁）、原審
    勘驗結果翻拍照片（見原審卷第63至70頁）等在卷可稽，是
    此部分堪認屬實。
  ㈡被告雖以並未與告訴人碰撞置辯。惟：
  ⒈經本院當庭勘驗107年2月13日攝得交通事故發生路口監視器
    錄影光碟、行車紀錄器光碟，結果如下：
　①檔名「路口18_26_35.avi」，只有影像沒有聲音之影像檔，
    時間總長為3分30秒（監視器影像畫面左上方時間顯示2018/
    02/13 18：20：00）：
　　宋○○所騎乘之機車原停駛於路口停等線後，於107年12月13
    日18：26：33許，開始緩慢往前行駛，與此同時被告騎乘機
    車自宋○○右後方駛至宋○○右側。於18：26：34許，被告及宋
    ○○兩人所騎乘之機車前輪駛至路口停等線前之斑馬線處時，
    被告所騎乘之機車略往宋○○方向行駛，此時可見，被告所騎
    機車前方斜板與宋○○所騎機車前方斜板甚為接近（因監視器
    畫面僅可見被告所騎乘之機車與宋○○所騎乘之機車車頭燈以
    下，故無法窺見被告與宋○○各自所騎乘機車之手把、手肘等
    處是否有接觸、碰撞）。於18：26：35許，被告及宋○○各自
    所騎乘之機車均呈向右側傾斜，而被告騎乘之機車因繼續往
    右前騎駛，並略往左回正機車車身，故未人車倒地，然宋○○
    所騎乘之機車卻持續往右側傾斜，此時可見宋○○之右腳放下
    ，右手亦往右前側伸出至被告後背處（因此時被告所騎乘之
    機車已略微往前騎駛），呈往右前撲倒之姿勢，接著宋○○所
    騎乘之機車倒地，宋○○亦撲跌在地，倒於路面斑馬線上，被
    告所騎乘之機車車頭則以S形左右搖晃後，繼續往前騎駛，
    於18：26：39駛離畫面左下角。
　②檔名「行車紀錄器18_29_28.avi」，有聲音之影像檔，時間
    總長為2分59秒（紀錄錄影像畫面左下方時間顯示2018/02/1
    3 18 ：26：57）：
　⑴宋○○所騎乘之機車於107年12月13日18：29：07許，因紅燈停
    在停止線前（即錄影畫面右下角處），於18：29：28許，宋
    ○○所騎乘之機車緩慢往前行駛，此時被告所騎乘機車自宋○○
    所騎乘之機車右側超越宋○○機車後，略往左轉偏駛，此時，
    畫面顯示被告之機車在宋○○所騎機車右側略往前一個車輪，
    而為宋○○之人車所遮擋。於18：29：29許，宋○○之機車呈向
    右側傾斜，宋○○之身體略往上起身，並往前小蹭2步（此時
    可聽見噗噗2聲），接著機車向右側傾倒，宋○○人往右前方
    撲跌在地，倒於路面斑馬線上，此時被告所騎乘之機車已騎
    過斑馬線（即宋○○之右前方處），接著被告所騎機車之車頭
    以S形左右搖晃後，繼續往左前騎駛至中間線後，左轉至西
    川一路，於18：29：42駛離畫面。
  ⑵宋○○人車倒地後，約18：29：31許，有下列聲音：
    女：嚇死了，他是在做什麼啦。他就這樣騎過去，他又跑  
        掉。快快快快，車牌號碼。
    男：看不到啦。
    女：他跑掉了。
    有本院勘驗筆錄可憑（見本院本審卷第45至47頁），復有原
    審勘驗光碟之截圖照片（見原審卷第63至70頁）、本院前審
    勘驗光碟之截圖照片（不含其上註記說明；見本院前審卷第
    99至153頁）可參。就路口監視器畫面觀之，被告所騎乘之
    機車略往告訴人方向行駛，此時可見被告所騎機車前方斜板
    與告訴人所騎機車前方斜板甚為接近，且因監視器畫面僅可
    見被告所騎乘之機車及告訴人所騎之機車車頭燈以下，故無
    法窺見被告與告訴人各自所騎之機車之手把、手肘等處是否
    有接觸、碰撞，且就他車之行車紀錄器畫面觀之，被告所騎
    乘之機車自告訴人所騎乘之機車右側超越後，略往左轉偏駛
    ，此時，畫面顯示被告所騎乘之機車在告訴人所騎乘之機車
    右側略往前一個車輪，而為告訴人之人車所遮擋等情，可知
    因被告及告訴人2人之人車所處位置及攝影角度影響，畫面
    均未能明確攝得雙方人車具體接觸碰撞之情形，然已可見被
    告所騎乘之機車左側車身與告訴人所騎乘之機車右側車身貼
    近；且在被告人車通過後，告訴人旋即傾斜倒地，而被告通
    過告訴人右前方後所騎乘之機車車頭則以S形左右搖晃繼續
    往前行駛再行左轉等情，告訴人之人車在被告之人車貼近超
    過後即不正常傾倒，如非外力，恐難致之；且被告通過後猶
    有車頭以S形左右搖晃，亦與機車貼近擦撞後為免倒地而扭
    正車身保持平衡之舉措相侔。況被告於警詢時供稱：（問：
    當時你駕駛何種車輛？肇事經過為何？）我駕駛6GB-219號
    號重機車，我沿建國南路慢車道往忠明南路方向行駛，於事
    故地點，當時我要左轉西川一路方向行駛，致我人左手臂與
    同向同車道在我左側機車右手把發生碰撞，當時我認為只是
    輕輕擦到，加上我趕著上班，所以我才駛離現場；（問：發
    現危險時距離對方多遠？採取何種反應措施？）碰撞才知（
    見偵卷第9至10頁）；又於偵查中供稱：當天我趕著上班，
    我印象我的夾克有勾到他機車右方的後視鏡（見偵卷第52頁
    ）；復於原審審理中供稱：我的夾克有卡到告訴人的照後鏡
    ；車子沒撞到她 ，就是衣領弄到她而已等語（見原審卷第9
    3、98、100頁）。其或辯稱係其手臂與告訴人機車手把碰撞
    、或辯稱其夾克有勾到告訴人機車等情，說法不一，然均供
    承其與告訴人之間人車確有物理接觸之事實。被告辯解其未
    碰到告訴人機車云云，未足採為有利被告之認定。
  ⒉被告復辯稱：之前開庭勘驗光碟時，其有請律師，有放慢  
    動作來看，其車子完全沒碰到她云云（見本院本審卷第65 
    頁）。然：
　①原審勘驗筆錄就路口監視器錄影光碟部分記載：「…A 機車起
    步（圖11），B 機車往左方偏駛，B 機車左側車身與A 機車
    右側車身十分貼近，B機車與A 機車均往行向右方傾斜（圖1
    2），A 機車及駕駛摔倒在斑馬線上（圖13），B 機車搖晃
    後繼續往前蛇行（圖14、15），左轉離開。…」（見原審卷
    第60頁）；另就行車紀錄器錄影光碟部分係：「…行車管制
    號誌轉為綠燈（圖2 ），A 機車剛起步直行後，另一台機車
    自A 機車右後方貼緊A 機車往左偏行駛（圖3），B 機車左
    側疑似碰撞A 機車右側前方…」（見原審卷第59頁），其就
    過程敘述雖與本院勘驗有所不同，然此至多僅係用語之差異
    。且「十分貼近」、「貼緊」、「疑似碰撞」等用語，雖未
    能肯定確認雙方人車確有碰撞，然亦未排除接觸之可能。
　⒊本院前審（按本院前審被告有選任辯護人）之勘驗筆錄就路
    口監視器部分記載：「…嗣被告騎機車（有打左轉燈）自宋○
    ○機車右後方前行至路口，並自右側超越宋○○機車欲左轉，
    於18：26：34被告機車左前側與宋○○機車右前側發生碰撞後
    ，兩車均向右側傾斜，被告人車未倒地，伸出右腳平衡繼續
    往前行駛左轉，宋○○則人車向右側傾倒於路面斑馬線上，被
    告之機車車頭以S 形左右搖晃後前行，…」（見本院前審卷
    第172頁）。另行車紀錄器光碟經本院前審以0.5倍速度播放
    勘驗，其記載：「宋○○之機車於107年2月13日18：29：07因
    紅燈停在停止線前【錄影畫面右下角處】，18：29：28宋○○
    之機車往前行駛，嗣被告騎乘機車自宋○○機車右側超越宋○○
    機車欲左轉，18：29：29宋○○機車向右側傾斜，倒向被告方
    向，被告人車未倒地繼續前行，宋○○則人車向右側傾倒於路
    面斑馬線上，被告之機車車頭以S 形左右搖晃後前行左轉，
    於18：29：42消失於畫面中。」 等情（見本院前審卷第174
    頁），其中就路口監視器錄影畫 面勘驗結果猶認定發生碰
    撞，另就行車紀錄器錄影畫面勘驗結果固未具體認定二車有
    無碰撞，然亦認定被告自告訴人右側超車欲左轉，告訴人則
    向右側傾斜倒地等客觀過程，此部分與本院勘驗認定畫面均
    未能明確攝得雙方人車具體接觸碰撞之情形相符，非如被告
    所辯於前審勘驗時放慢動作來看，其車子完全沒碰到告訴人
    之情事。被告上開之所辯，並無足採。
　⒋被告及告訴人之間人車確有發生擦碰及被告肇事逃逸等情，
    復經告訴人於警詢、偵查時指訴：於事故地點，我原本停等
    紅燈中，我待我方號誌變為綠燈要往忠明南路方向起步行駛
    時，一部同向機車由我車右後方超車後左轉往西川一路方向
    行駛，致我車右側車與對方機車左側車身發生碰撞而肇事；
    發生碰撞後，我人車倒地，對方有回頭看我一下，就沿西川
    一路往建國北路方向逃逸（見偵卷第11至12頁）。我在西川
    一路口停紅燈，被告在我右後方，我綠燈起步他就由我右後
    方出來擦撞上我的機車。他哪邊擦撞上我我不清楚，但我是
    右倒。他繼續往西川一路騎，他有回頭看我一下就直接騎過
    等語（見偵卷第55頁）；再於原審結證稱：確定兩機車有相
    撞，被告在我的右後方騎過來，他的左側撞到我的右側，被
    告是要左轉往西川路，我是要往前騎，我是直行；撞上後我
    是有看見被告有稍微轉頭，但是沒有停下來，就是稍微側一
    下，沒有停車等語（見原審卷第90至92頁）。被告及其辯護
    人繼於本院前審再聲請告訴人到庭詰問，告訴人結證稱：我
    當時在等紅綠燈，綠燈剛起步時，有一台機車從我的右後方
    、從我前面要往左轉，有撞到，導致我向右側摔倒；我的腳
    踏墊上就是一個小手提袋，不會影響我，而且我前方有掛勾
    可以掛著，不會影響到我；車禍當下有碰撞，所以我才會車
    頭不穩，往右摔；碰撞的位置應該是後照鏡，還是什麼的，
    我不確定，我當下就是車子剛起步，就是有碰撞到我，才會
    不穩，才會往右摔；我有看到被告回頭，因為他是要往左轉
    ，但他戴著安全帽，所以我不確定他有沒有看到我；車禍是
    突然發生的，我有受到驚嚇，現在我只能把大概發生的情況
    講出來，但是要我回憶，已經過那麼久了，我沒有辦法完整
    講出等語（見本院前審卷第215 至218 頁），核與上開勘驗
    光碟結果相符，亦與被告前揭所稱：有碰撞、卡到後照鏡等
    關於雙方確有接觸之情形大致相符。又告訴人自警詢時迄本
    院前審審理中就被告有與其發生碰撞之交通事故，未停留現
    場隨即騎車離去之肇事逃逸基本犯罪構成要件事實，所陳均
    相一致，並無矛盾或瑕疵可指，復考量告訴人突遭車禍受有
    驚嚇，且因離案發時間已久，告訴人就被告機車究竟何處係
    精確碰撞點之記憶，因事發突然或時日遷移而較為模糊，實
    乃人之常情，且為記憶之特性使然，實難期可明確完整記憶
    全部細節，是尚不得僅因此即謂告訴人之證述全盤不可採納
    。再者，參以卷附路口監視器錄影畫面截圖觀之，兩車貼近
    後，均向右側傾斜，被告旋伸出右腳平衡以防止跌倒，告訴
    人機車則繼續傾斜並倒向被告方向，被告所騎機車因碰撞致
    左右搖晃隨即駛離現場，綜合上情相互勾稽，足認告訴人前
    揭所證屬實，甚可採信。堪認本件車禍事故之發生原因，確
    為被告貿然左轉致生擦碰所致，被告上訴猶另稱沒有碰撞，
    是告訴人載貨重心不穩跌倒云云，難認與客觀事證不符，並
    無可採。
  ㈢按汽車行駛至交岔路口，轉彎車應讓直行車先行，道路交通
    安全規則第102條第1項第7款訂有明文。被告考領有適當之
    駕駛執照，業經道路交通事故調查報告表(二)載明，其當知
    悉上揭規定，是被告騎車時，依法即負有前開注意義務，而
    依卷附道路交通事故調查報告表(一)所載，當時雖係夜間，
    但有照明，天候晴、柏油路面乾燥、無缺陷、無障礙物、視
    距良好，又無其他不能注意之情事，詎其於行經肇事處時，
    竟疏未遵守上開規定，致與告訴人機車擦碰，告訴人因而受
    有上開傷害，被告有過失甚明。而告訴人所受前述傷害，亦
    有宏恩醫院診斷證明書在卷可憑，可見被告之過失行為與告
    訴人所受傷勢間，顯有相當因果關係存在。
  ㈣刑法第185條之4之肇事逃逸罪，其客觀構成要件為行為人駕
    駛動力交通工具肇事，且致人死傷而逃逸，主觀要件則須行
    為人對致人死傷之事實有所認識，並進而決意擅自逃離肇事
    現場，即足當之。申言之，刑法第185條之4之肇事致人死傷
    逃逸罪，係以處罰肇事後逃逸之駕駛人為目的，俾促使駕駛
    人於肇事後能對被害人即時救護，以減少死傷，本質上屬抽
    象危險犯；立法者依一般生活經驗之大量觀察，推定肇事逃
    逸行為，對於死傷者可能造成無人即時救護之高度危險，故
    規範肇事逃逸乃犯罪行為，藉以保護公眾安全。故行為人主
    觀上對其駕駛動力交通工具肇事致人死傷有所認識，客觀上
    並有擅自離開肇事現場之行為，不論行為人逃逸之原因為何
    ，其擅離肇事現場之行為一旦付諸實施，其犯罪即已完成。
    又此項故意之犯罪型態，包括直接故意與未必故意，所謂直
    接故意，係指駕車肇事因而已知悉發生使人受傷或死亡之結
    果，如仍決意駕車逃離現場，即係直接故意，而未必故意，
    係指駕車肇事因而已知悉發生使人受傷害或死亡之結果，縱
    令有人死傷亦無所謂，仍決意駕車快速逃逸，即為有肇事逃
    逸之未必故意。本案綜合審酌前揭各項證據調查結果，當日
    交通事故發生經過，係因被告未遵守轉彎車應讓直行車先行
    之交通規則，貿然左轉，其機車左側車身與告訴人之機車右
    側車身甚為貼近，致生擦碰，未幾告訴人即人車倒地，業經
    本院認定如前，而被告復有回頭查看之舉動，衡情被告斯時
    已知悉其機車因與告訴人機車距離過近、擦碰，導致告訴人
    重心不穩倒地，其主觀上當可預見本件車禍發生可能致告訴
    人受傷之結果，本應依法為緊急救護措施、報警處理，此乃
    刑法肇事逃逸罪為保障車禍被害人所課予肇事者之義務，然
    被告於肇事後，未停留現場，亦未對告訴人為任何救護或協
    助通報員警、救護人員到場等必要措施，復未留下姓名、年
    籍資料或聯絡方式作為後續處理之憑，即逕自離開現場，有
    臺中市政府警察局疑似道路交通事故肇事逃逸追查表附卷得
    參（見偵卷第26頁），是被告主觀上有肇事逃逸之不確定故
    意，客觀上有逃逸之行為甚明，自已構成肇事逃逸罪。被告
    另辯稱兩車未碰撞，其轉頭是因左轉要注意後方來車，不知
    告訴人倒地受傷云云，乃係卸責之詞，要無可取。
　㈤綜上，被告上開所辯，均無可採。本案事證明確，被告犯行
    堪以認定，應依法論科。
三、論罪：
  ㈠查被告行為後，刑法第185條之4依司法院釋字第777號解釋意
    旨，於110年5月28日修正公布，同年月30日施行。關於行為
    人駕駛動力交通工具發生交通事故係過失致人傷害而逃逸者
    ，修正前該條規定「處1年以上7年以下有期徒刑」，修正後
    該條第1項前段則規定「處6月以上5年以下有期徒刑」。經
    比較新、舊法之結果，修正後之規定較有利於被告，依刑法
    第2條第1項但書規定，自應適用被告行為後即修正後之現行
    規定論處。是核被告所為，係犯修正後刑法第185條之4第1
    項前段之駕駛動力交通工具發生交通事故致人傷害而逃逸罪
    。又本件被告就發生交通事故致人傷害既有過失如前，自無
    刑法第185條之4第2項減輕或免除其刑規定之適用，附此敘
    明。
　㈡查被告前因傷害案件，經臺灣臺中地方法院以104年度易字第
    968 號判決判處有期徒刑3月確定，於105年1月30日易科罰
    金執行完畢一節，有臺灣高等法院被告前案紀錄表附卷得參
    ，其於受有期徒刑執行完畢後，5年以內故意再犯本案法定
    本刑有期徒刑以上之罪，為累犯。審酌被告本案所涉犯罪類
    型與前案之犯罪型態、罪質尚屬有別，則依司法院大法官釋
    字第775號解釋意旨，為免被告所受刑罰超過其所應負擔之
    罪責，不符憲法罪刑相當原則，本院認於被告所犯肇事逃逸
    罪之法定刑內，審酌刑法第57條所示各款事由即已足，而無
    加重最低本刑之必要，爰不予加重最低本刑。
　㈢按刑法第59條規定之酌量減輕其刑，必須犯罪另有特殊之原
    因與環境，在客觀上足以引起一般同情，認為即使予以宣告
    法定最低度刑，猶嫌過重者，始有其適用。修正後刑法第18
    5條之4第1項前段規定之最低法定刑已經減輕，亦即從原本
    之有期徒刑1年減為有期徒刑6月，且屬得易科罰金之刑度，
    則依本案犯罪情狀，尚無縱科以最低度刑猶嫌過重之顯可憫
    恕或情輕法重之情形，而無刑法第59條酌減其刑規定之適用
    。
四、本院之認定：
　㈠原審認被告肇事逃逸犯行事證明確，因予論罪科刑，固非無
    見，惟查被告所犯本案肇事致人傷害逃逸犯行後，刑法第18
    5條之4規定，於110年5月28日修正公布，並自同年5月30日
    生效，本件經新舊法比較後，應適用修正後之規定有利於被
    告，業如前述，原判決未及比較新舊法，而適用修正前之規
    定，容有未合。又修正後刑法第185條之4法定刑為「6月以
    上、5年以 下有期徒刑」，依被告犯罪具體情狀觀之，難認
    有情輕法重、堪予憫恕之情事，自不適用刑法第59條規定酌
    減其刑，已如前述，原判決適用刑法第59條規定酌減其刑，
    自有適用法則之違誤，亦有未洽。被告上訴執前詞否認犯罪
    ，固無理由，然原判決既有上開可議之處，此部分即屬無可
    維持，應由本院就此部分予以撤銷改判。
　㈡爰以行為人之責任為基礎，審酌被告明知其駕車肇事致告訴
    人人車倒地，極可能造成告訴人受傷，猶仍駕車離去，法治
    觀念不足，應予非難；然參酌告訴人所受左側足踝擦挫傷之
    傷害，受傷程度尚非重傷，且被告犯後已與告訴人成立調解
    ，有臺中市南區調解委員會調解書可參（見原審卷第45頁）
    並經履行完畢，業據告訴人陳明在卷（見原審卷第99、100
    頁），兼衡被告高中畢業，前在臺灣客運修車，有開過電腦
    公司，做過餐廳，受僱担任保全員，經濟狀況小康， 2子已
    成年，尚有父母要扶養（見原審卷第101頁）等智識程度及
    家庭經濟狀況等一切情狀，量處如主文第2項所示之刑，並
    諭知易科罰金之折算標準。
據上論斷，應依刑事訴訟法第369條第1項前段、第364條、第299
條第1項前段，判決如主文。
本案經檢察官何宗霖提起公訴，檢察官李月治到庭執行職務。
中　　華　　民　　國　　110 　年　　10　　月　　6 　　日
            刑事第十二庭   審判長法　官　張  國  忠
                                 法　官  李  雅  俐
                                 法　官  陳      葳 
以上正本證明與原本無異。
如不服本判決應於收受送達後20日內向本院提出上訴書狀，其未
敘述上訴理由者，並得於提起上訴後20日內向本院補提理由書狀
（均須按他造當事人之人數附繕本）「切勿逕送上級法院」。因
疫情而遲誤不變期間，得向法院聲請回復原狀。 

　　　　　　　　　　　　　     　書記官  蔡  皓  凡 
　　　　　　　　　　　　　　　　 
中　　華　　民　　國　　110 　年　　10　　月　　6 　　日
附錄法條：　　　　　　　　　　　
刑法第185條之4第1項
駕駛動力交通工具發生交通事故，致人傷害而逃逸者，處6月以
上5年以下有期徒刑；致人於死或重傷而逃逸者，處1年以上7年
以下有期徒刑。